【裁判字號】    98,易,171
【裁判日期】    981130
【裁判案由】    違反商標法
【裁判全文】
臺灣臺北地方法院刑事判決               98年度易字第171號
公  訴  人  臺灣臺北地方法院檢察署檢察官
被      告  丁○○
選任辯護人  錢裕國律師
上列被告因違反商標法案件，經檢察官提起公訴（97年度偵字第
1401號），本院判決如下：
    主  文
丁○○無罪。
    理  由
一、公訴意旨略以：被告丁○○為米琪國際股份有限公司（下簡
    稱米琪公司）之實際負責人，明知如附表所示「GUCCI」之
    商標圖樣，係固喜歡固喜公司向經濟部智慧財產局申請註冊
    登記，並取得商標專用權，且尚在商標之專用期間，未經上
    開公司之同意或授權，不得於同一商品使用相同或類似之商
    標圖樣，亦不得販賣、意圖販賣而陳列、輸出或輸入，竟於
    民國96年7月5日，與不知情之誌輝實業股份有限公司（下稱
    誌輝公司，址設臺北市○○○路313巷13號4樓）之負責人丙
    ○○簽訂銷售確認合約書後，即將從國外進口使用上開商標
    之仿冒皮件，販售並運送使用上開仿冒商標之皮件至誌輝公
    司上址，利用不知情之丙○○，以其所經營之綺億實業公司
    （址設臺北市○○○路313巷13號4樓）在VIVA購物台承租電
    視購物銷售時段，以真品之價格販售使用上開商標之仿冒皮
    件予不特定之人以牟利。同時丁○○亦另提供部分使用上開
    商標之仿冒皮件，交予丙○○在上開購物台之電視購物銷售
    時段販售予不特定人，以抵償米琪公因進貨不足應退予誌輝
    光司之貨款。嗣經固喜歡固喜公司之代理人乙○○執行查緝
    ，在綺億實業公司上址查獲仿冒之「GUCCI」馬蹄購物包18
    件、蝴蝶結包5件（共計23件）；嗣又於丁○○在桃園縣中
    壢市內厝子166之83號住處內，查獲仿冒之「GUCCI」蝴蝶結
    包2件、化粧包4件、牛奶包4件、手提包3件、搖滾手提包12
    件、短皮夾2件、水餃包9件（共計39件），始悉上情，因認
    被告涉犯商標法第82條之販賣仿冒商標商品罪嫌等語。
二、按犯罪事實應依證據認定之，無證據不得認定其犯罪事實。
    又不能證明被告犯罪者，應諭知無罪之判決，刑事訴訟法第
    154條第2項、第301條第1項，分別定有明文。再按事實之認
    定，應憑證據，如未能發現相當證據，或證據不足以證明，
    自不能以推測或擬制之方法，為裁判基礎；且認定不利於被
    告之事實須依積極證據，苟積極證據不足為不利於被告事實
    之認定時，即應為有利於被告之認定；另認定犯罪事實所憑
    之證據，雖不以直接證據為限，間接證據亦包括在內，然無
    論直接證據或間接證據，其為訴訟上之證明，須於通常一般
    之人均不致有所懷疑，而得確信其為真實之程度者，始得據
    之為有罪之認定，倘其證明尚未達到此一程度，而有合理之
    懷疑存在，無從使事實審法院得有罪之確信時，即應由法院
    為諭知被告無罪之判決；而告訴人之告訴，係以使被告受刑
    事訴追為目的，是其陳述是否與事實相符，仍應調查其他證
    據以資審認（最高法院40年臺上字第86號、76年臺上字第49
    86號、52年臺上字第1300號判例意旨參照）。
三、本件公訴人認被告涉犯上開罪嫌，無非以告訴代理人乙○○
    之指訴、證人即GUCCI在亞太區之檢查經理甲○○○○ ○○○○○○○○○
    ○○○○○之證述、現場執行搜索照片25張、鑑定證明書、米琪
    公司與誌輝公司於96年7月5日所簽訂之銷售合約書等件資為
    論據。訊據被告丁○○固坦承於96年7月5日，與誌輝公司負
    責人丙○○簽訂銷售確認合約書後，即將從國外進口使用上
    開商標之皮件，販售並運送使用上開商標之皮件至誌輝公司
    ，並利用丙○○以其所經營之綺億實業公司在VIVA購物台承
    租電視購物銷售時段，以真品之價格販售使用上開商標之皮
    件予不特定之人以牟利，且亦另提供部分使用上開商標之皮
    件，交予丙○○在上開購物台之電視購物銷售時段販售予不
    特定人，以抵償米琪公因進貨不足應退予誌輝光司之貨款等
    情，惟堅決否認有何違反商標法之犯行，辯稱：系爭商品係
    伊以高價自國外進口之平行輸入真品，非仿冒品，並無以假
    亂真、牟取高價利潤等語。
四、經查：
（一）按商標法第82條規定，係以行為人「明知」為侵害他人商
      標專用權商品而仍販賣為其構成要件，準此，行為人除須
      在客觀上有販賣仿冒商品之行為以外，就其所販賣者係屬
      仿冒商品乙節，在主觀上更須有所「明知」（直接故意）
      ，否則，仍屬不能成立本條犯罪；又所稱之「明知」（直
      接故意），乃指行為人對於構成犯罪之事實（在本案，即
      為販賣仿冒他人商標商品之事實），明知並有意使其發生
      者而言（刑法第13條第1項參照）。茲本案應究明者，為
      被告丁○○主觀上是否「明知」系爭皮件為仿冒商標之商
      品，而仍有販賣之行為。
（二）本件查獲之皮件，均係米琪公司之境外公司PARIS LUXEGL
      OBE LTD向歐洲進貨商TOP SOLUTION S.L.所購買，此有國
      際貨物銷售合同、米琪公司之貨款匯出憑條附卷可資佐證
      ，而TOP SOLUTION S.L.係GUCCI原廠之供應商，其向米琪
      公司提供之GUCCI商品目錄中有系爭皮件，且其亦向米琪
      公司提供系爭皮件之相關產地證明，有GUCCI原廠供應商
      授權確認書原文及中文譯本、GUCCI商品目錄、系爭皮件
      相關義大利生產產地證明、真品證明信及華盛頓公約等附
      卷可稽；而系爭皮件係經歐洲合法完稅進口之平行輸入商
      品，有系爭皮件之海關進口報單及稅費繳納證明在卷可憑
      ，其中亦均有系爭皮件之貨號可資證明，堪以認定。
（三）次按真正商品之平行輸入，其品質與我國商標使用權人行
      銷之同一商品相若，且無引起消費者混同、誤認、欺矇之
      虞者，對我國商標使用權人之營業信譽及消費者之利益均
      無損害，並可防止我國商標使用權人獨占國內市場，控制
      商品價格，因而促進價格之競爭，使消費者購買同一商品
      有選擇之餘地，享受自由競爭之利益，於商標法之目的並
      不違背，在此範圍內應認為不構成侵害商標使用權（最高
      法院81年台上字第2444號民事判決參照）。又按平行輸入
      之藥品，既與註冊商標行銷之藥品，屬同公司生產，自無
      引起消費者混同、誤認、欺矇之虞，對於自訴人之營業信
      譽及消費者之利益均無損害，並可防止商標註冊之自訴人
      獨佔國內市場，控制商品價格，因而促進價格之競爭，使
      消費者購買同一商品有選擇之機會，享受自由競爭之利益
      ，於商標法之目的，似無違背；能否課以商標法第61條第
      1款之罪責，尚非無研究之餘地（最高法院82年台上字第
      5607號刑事判決參照）。查被告所進口之系爭皮件之進口
      價格分別為215歐元及220歐元，此有系爭商品單價表、海
      關進口報單及稅費繳納證明、進口發票及臺灣中小企銀匯
      款單附卷可資佐證，而系爭皮件進口價格以中央銀行外匯
      局96年12月平均歐元與台幣之外匯利率約47.8652計算，
      折合台幣分別約為台幣10291.018元及10530.344元，此有
      中央銀行外匯局外幣結帳價格表附卷可資佐證，足見進口
      價格非低，加之行銷費用、稅金等，約合專櫃售價之9折
      左右，顯已逾一般仿冒之價格，無損害商標權人之權益，
      並使消費購買同一商品有選擇之餘地，而與商標法之立法
      目的相合，尚難遽認其有何明知為仿冒皮件而以不符正常
      行情之價格售出賺取差價之情形，是實難逕認被告丁○○
      有明知扣案之系爭皮件均係仿冒商標之商品而販賣之情事
      。
五、綜上所述，本件公訴人所提出之證據，尚無從使本院就被告
    丁○○涉犯商標法第82條之販賣仿冒商標商品罪為有罪之確
    信，被告上揭所辯尚非不能採信。此外，依卷內復無其他積
    極證據足資證明其確有公訴人所指之「明知」為仿冒商標之
    商品而販賣之行為，依前揭說明，不能證明被告犯罪，自應
    為其無罪之諭知。
據上論斷，依刑事訴訟法第301條第1項，判決如主文。
本案經檢察官蔡甄漪到庭執行職務。
中    華    民    國    98    年    11    月    30    日
                  刑事第十二庭  法  官  曾正龍
以上正本證明與原本無異。
如不服本判決應於收受送達後10日內向本院提出上訴書狀，並應
敘述具體理由；其未敘述上訴理由者，應於上訴期間屆滿後20日
內向本院補提理由書（均須按他造當事人之人數附繕本）「切勿
逕送上級法院」。告訴人或被害人如對於本判決不服者，應具備
理由請求檢察官上訴，其上訴期間之計算係以檢察官收受判決正
本之日期為準。
                                書記官  彭自青
中    華    民    國    98    年    12    月    1     日

司法院資訊處製作；財團法人民間司法改革基金會備份。
